臺灣新竹地方法院刑事判決
110年度訴字第763號
公  訴  人  臺灣新竹地方檢察署檢察官
被      告  粘素蘭


上列被告因妨害名譽案件，經檢察官提起公訴（110 年度偵字第
11763 號），本院判決如下：
    主  文
粘素蘭犯強暴侮辱罪，處拘役參拾日，如易科罰金，以新臺幣壹
仟元折算壹日。
    事  實
一、粘素蘭於民國110 年6 月25日10時30分許，在新竹市○○路
　　000 號水果攤前，因選購葡萄時與店員卓柏翰發生口角，粘
　　素蘭竟基於以強暴公然侮辱人之犯意，在位於上址之水果攤
　　前之不特定多數人所得以共見共聞處，持鳳梨果皮朝卓柏翰
　　臉部丟砸，而以此強暴方式，使卓柏翰難堪，足以貶損卓柏
　　翰在社會上人格及地位之評價，而卓柏翰因此心生不滿，乃
　　將粘素蘭推倒在地，致粘素蘭受有頭部外傷頭皮撕裂傷縫合
　　3.0 公分、胸挫傷、右肘挫傷擦傷等傷害（卓柏翰所涉傷害
　　犯行部分業經本院另案審結）。
二、案經卓柏翰訴由新竹巿警察局第二分局報請臺灣新竹地方檢
　　察署檢察官偵查起訴。
    理  由
一、按被告以外之人於審判外之言詞或書面陳述，除法律有規定
    者外，不得作為證據，刑事訴訟法第159 條第1 項固定有明
    文；惟被告以外之人於審判外之陳述，雖不符同法第159 條
    之1 至第159 之4 之規定，而經當事人於審判程序同意作為
    證據，法院審酌該言詞陳述或書面陳述作成時之情況，認為
    適當者，亦得為證據。又當事人、代理人或辯護人於法院調
    查證據時，知有第159 條第1 項不得為證據之情形，而未於
    言詞辯論終結前聲明異議者，視為有前項之同意，刑事訴訟
    法第159 條之5 第1 項、第2 項亦定有明文。經查，本判決
    所引用以下被告以外之人於審判外之陳述之供述證據及其餘
    所依憑判斷之非供述證據等證據方法，除被告於本院審理時
　　陳稱：我沒有罵告訴人卓柏翰，我只有一直問他為什麼要打
    人，怎麼可以打人。我丟他水果皮就像侮辱他，那他對我又
　　打又罵，這算什麼等語外，在本案言詞辯論終結前，檢察官
　　及被告均未就本判決其餘所引用被告以外之人於審判外之陳
　　述及所調查之證據主張有刑事訴訟法第159 條第1 項不得為
　　證據之情形，復均未曾於言詞辯論終結前聲明異議（見易字
　　第763 號卷第53、54、108至110頁），而被告上開所言係對
　　於被起訴犯行部分提出辯解，暨指訴嗣遭告訴人卓柏翰對其
　　為傷害行為之經過情形而已，並非對證據能力聲明異議至明
　　；本院審酌上開供述證據作成時並無違法或不當之情況，另
　　其餘所依憑判斷之非供述證據，亦無證據證明係違反法定程
　　序所取得，且無刑事訴訟法第159 條之4 顯有不可信或其他
　　不得作為證據之情況；又各該供述證據及非供述證據均無證
　　明力明顯過低之情形，復均經本院於審判程序依法進行調查
　　，並予以當事人辯論，被告之訴訟防禦權已受保障，上開供
　　述證據及非供述證據等證據方法均適當得為證據，依刑事訴
　　訟法第159 條之5 規定，應認均有證據能力。
二、認定犯罪事實所憑之證據及理由：
（一）訊據被告粘素蘭固不否認確有於前揭時地持水果攤上之鳳
　　　梨果皮朝告訴人卓柏翰丟擲等情，惟矢口否認有何以強暴
　　　犯公然侮辱人犯行，辯稱：當時沒有告訴人所說的講不聽
　　　之情形，我就是要看水果，剛剛要拉包裝紙起來看而已，
　　　告訴人就從我後面打我的手一下，我就沒有去掀葡萄，就
　　　站起來問他為何要打人，他沒有道歉，還不斷罵及飆髒話
　　　，我氣不過，1 個老人家被他又打又罵，又言語侮辱，我
　　　才拿鳳梨果皮丟他云云。
（二）經查： 
　１、前揭事實業據證人即告訴人卓柏翰於警詢時證述：被告在
　　　看葡萄，打算要用手先去掀下層的葡萄，這個動作會導致
　　　上層的葡萄受傷，所以我去制止她，把她的手從水果上移
　　　開，她就認為我打她，就不高興一直對我叫囂，就隨手拿
　　　了水果攤上削落之鳳梨果皮往我臉上丟，我覺得我人身被
　　　攻擊，就拉住她肩膀，過程中出力過大導致她摔倒在地上
　　　受傷等語，及於偵訊時證述：我是水果攤的員工，因為老
　　　闆有交代葡萄不能讓客人去掀，被告在那裡掀水果，我勸
　　　她不要掀，她態度很差，我去旁邊弄別的東西，她又來一
　　　直跟我吵，我不理她，她就拿我們店內削剩的的鳳梨皮當
　　　眾朝我的臉、眼睛那裡丟，我覺得我受到侮辱，身心受到
　　　傷害我就把她推到我們店內，她就倒地受傷等語綦詳（見
　　　偵字第11763 號卷第4、5、34、35頁），並有警員許哲瑋
　　　於110 年8 月19日所出具之偵查報告1 份、國立臺灣大學
　　　醫學院附設醫院新竹臺大分院新竹醫院所出具之診斷證明
　　　書1 份及監視器畫面翻拍照片18幀附卷可稽，且有案發當
　　　時之水果攤監視器光碟1 份在卷可佐（見偵字第11763 號
　　　卷第3 、14、16至25頁）。復經本院當庭勘驗上開監視器
　　　畫面光碟結果：
      ⑴、該監視器畫面係連續播放並勘驗。
      ⑵、畫面出現可見該監視器係以鏡頭往下朝新竹市○○路
　　　　　000 號水果攤及道路攝錄，畫面右上方顯示影像時間
　　　　　自110 年6 月25日10時39分18秒開始。
      ⑶、勘驗結果如下：
        ①影像時間10時39分20秒，卓柏翰（即身著黑色短袖上
          衣及黑色短褲之短髮男子）轉身背對粘素蘭（即身著
          有領短袖上衣、黑色短褲、頭戴黑色鴨舌帽及揹有斜
          肩包之女子），移動內裝有鳳梨果皮之水果籃，粘素
          蘭站立之位置前方地板上有一紙箱，紙箱內有葡萄。
        ②影像時間10時39分23秒至10時40分19秒，粘素蘭與卓
　　　　　柏翰對話，雙方就上開地板上之一箱葡萄起爭執，2
　　　　　人說話時均情緒激動，此時2 人之間並無任何肢體接
　　　　　觸。
        ③影像時間10時40分20秒至10時40分23秒，粘素蘭向前
　　　　　走至攤位前，伸手拿起前方水果籃內之鳳梨果皮朝卓
　　　　　柏翰臉部丟，丟到卓柏翰之臉頰後掉下來到卓柏翰的
　　　　　肩膀處再掉落。
        ④影像時間10時40分24秒至10時40分31秒，卓柏翰走至
　　　　　粘素蘭身旁，伸出左手抓住粘素蘭之左手臂，將粘素
　　　　　蘭拉向攤位，自其身後以雙手將粘素蘭推向攤位內，
　　　　　致粘素蘭跌倒在地。
        ⑤影像時間10時40分32秒至10時40分39秒，卓柏翰走至
          粘素蘭旁，粘素蘭仍倒在地上未起
      等情，亦有本院勘驗筆錄1 份及監視器畫面翻拍照片共14
      幀附卷可憑（見訴字第763 號卷第105至107、115至129頁
      ）。
  ２、被告雖以上揭情詞置辯，然證人即告訴人卓柏翰於偵訊時
　　　已證述：（你制止她時，有無先拍打她的手？）我是撥開
　　　她的手，因為之前我講不聽，她一直去掀等語明確（見偵
　　　字第11763 號卷第35頁），再觀諸卷附監視器錄影畫面勘
　　　驗結果可知，在被告持鳳梨果皮丟到證人即告訴人臉部前
　　　，證人即告訴人係站在被告對面，與被告間互相以言語有
　　　所爭執，從影像時間10時39分23秒起至10時40分19秒為止
　　　，延續約有56秒之時間，且斯時渠等2 人間相隔有一段距
　　　離，在被告持鳳梨過皮丟到證人即告訴人臉部前，渠等2
　　　人並無任何肢體接觸，從而縱使證人即告訴人在此之前確
　　　有以手接觸被告身體以致止被告掀看葡萄之行為，該情事
　　　亦早已過去，尚難認被告持鳳梨果皮丟到證人即告訴人臉
　　　部之舉止係為防衛自己遭證人即告訴人毆打所致，自不待
　　　言。而證人即告訴人既受僱於案發地點所在之水果攤擔任
　　　店員，被告如認證人即告訴人確有不當制止其挑選水果之
　　　行為，當可直接向該水果攤老闆表達抗議及意見即足，然
　　　被告卻捨此而不為，竟持該水果攤內因削皮後所產生已係
　　　丟棄之鳳梨果皮丟到證人即告訴人之臉部，足徵被告所為
　　　確已該當以強暴方式侮辱證人即告訴人之主觀犯意及客觀
　　　犯行，灼然甚明。被告雖又辯稱：告訴人對我又打又罵，
　　　我氣不過，才拿鳳梨果皮丟向他云云。然被告在持鳳梨果
　　　皮丟到證人即告訴人臉部之前，其與證人即告訴人間係相
　　　隔一段距離，並無任何肢體接觸，係在被告持鳳梨果皮丟
　　　到證人即告訴人臉部之後，證人即告訴人方上前走至被告
　　　身旁，抓住被告將其拉向攤位，再以雙手將被告推向攤位
　　　內，致被告跌倒在地，而對被告為傷害行為一節，已為本
　　　院當庭勘驗案發當時之監視器畫面屬實，並有上開勘驗筆
　　　錄1 份及監視器畫面翻拍照片14幀附卷足憑，從而被告此
　　　部分所辯顯與事實不符，難以憑採。
  ３、再查刑法第309 條第1 項公然侮辱罪，係指對人詈罵、嘲
　　　笑、侮蔑，其方法並無限制，不問以文字、言詞、態度、
　　　舉動，只須以公然方式為之，而足使他人在精神上、心理
　　　上有感受難堪或不快之虞，減損特定人之聲譽、人格及社
　　　會評價即屬之。而「侮辱」係以使人難堪為目的，直接以
　　　言語、文字、圖畫或動作，表示不屑、輕蔑或攻擊之意思
　　　，足以對於個人在社會上所保持之人格及地位，達貶損其
　　　評價之程度。又按刑法第309條第2項所謂強暴，乃指對於
　　　他人身體為物理力之行使，但並不以該物理力業已接觸該
　　　他人之身體為限，凡該物理力之行使，足以獲致貶損他人
　　　人格與社會評價，即屬之。查被告於案發當時係持該水果
　　　攤上之鳳梨果皮丟到證人即告訴人之臉部，該鳳梨果皮既
　　　係該水果攤人員以刀削鳳梨後所產生之果皮，顯見客觀上
　　　係要予以丟棄不再食用之物，從而該鳳梨果皮已彰顯係無
　　　用之廢棄物品之含意無訛。被告持此客觀上已屬要丟棄之
　　　廢棄物直接丟到證人即告訴人之臉部，之後該鳳梨果皮掉
　　　下來到證人即告訴人的肩膀處再掉落，揆諸日常生活之常
　　　情，被告此舉止客觀上已足以貶損證人即告訴人在社會上
　　　所保持之人格尊嚴及聲譽地位，彰彰明甚。又被告係在位
　　　於新竹市○○路000 號之水果攤前，以持已要丟棄之鳳梨
　　　果皮丟到證人即告訴人臉部之強暴方式侮辱證人即告訴人
　　　，該水果攤屬營業場所，又位處路邊，足認該處確屬不特
　　　定人或多數人得以共聞共見之公共場所，被告當場持鳳梨
　　　果皮丟向證人即告訴人臉部之舉止，足使不特定多數人得
　　　以共見共聞，堪認係公然之狀態甚明。
（三）綜上，被告上揭所辯均無足採信。從而本案事證已臻明確
　　　，被告所為前開犯行足堪認定，應予依法論科。
三、核被告粘素蘭所為，係犯刑法第309 條第2 項之強暴侮辱罪
    。爰審酌被告並無犯罪前科紀錄等情，有臺灣高等法院被告
　　前案紀錄表1 份附卷足參（見訴字第763 號卷第131 頁），
　　素行尚稱良好，其與告訴人卓柏翰素不相識，僅因挑選水果
　　之事宜與告訴人發生爭執，不思理性溝通解決問題，竟對告
　　訴人為前述強暴侮辱行為，使告訴人難堪，貶損告訴人在社
　　會上人格及地位之評價，殊值非難，惟於案發時隨即遭告訴
　　人對其為傷害行為而受傷，嗣其於警詢、偵訊及本院審理時
　　均否認犯罪，未與告訴人達成民事和解之犯後態度、被告之
　　犯罪動機、手段、情節、目的、所生損害，兼衡被告為高中
　　畢業之智識程度、目前與先生、1 個兒子、女兒及女婿同住
　　、已經退休，仰靠老人年金及兒女支付之生活費用為生之家
　　庭及生活狀況等一切情狀，量處如主文所示之刑，並諭知如
　　易科罰金之折算標準，以資懲儆。
四、按刑法第38條第2 項前段、第3 項分別規定：供犯罪所用、
　　犯罪預備之物或犯罪所生之物，屬於犯罪行為人者，得沒收
　　之；前二項之沒收，於全部或一部不能沒收或不宜執行沒收
　　時，追徵其價額。經查被告為前揭犯行時所用之鳳梨果皮係
　　被告在位於上址之水果攤上所取得等情，已如前述，顯見並
　　非被告所有之物，揆諸前開規定，爰不予宣告沒收或追徵，
　　附此敘明。　　
據上論斷，應依刑事訴訟法第299 條第1 項前段，刑法第309 條
第2 項、第41條第1 項前段，刑法施行法第1 條之1 第1 項，判
決如主文。
本案經檢察官翁貫育提起公訴，檢察官陳亭宇到庭執行職務。
中　　華　　民　　國　　111 　年　　9 　　月　　16　　日
                  刑事第二庭    法  官   楊惠芬
以上正本證明與原本無異。  
如不服本判決應於收受送達後20日內向本院提出上訴書狀，並應
敘述具體理由；其未敘述上訴理由者，應於上訴期間屆滿後20日
內向本院補提理由書（均須按他造當事人之人數附繕本）「切勿
逕送上級法院」。告訴人或被害人如對於本判決不服者，應具備
理由請求檢察官上訴，其上訴期間之計算係以檢察官收受判決正
本之日期為準。　　　　　　　　　
中　　華　　民　　國　　111 　年　　9 　　月　　20　　日
              　　　　　　　　　書記官   李艷蓉   
附錄本案論罪科刑之法條全文：
刑法第309 條：
公然侮辱人者，處拘役或九千元以下罰金。
以強暴犯前項之罪者，處一年以下有期徒刑、拘役或一萬五千元
以下罰金。